【裁判字號】    97,交聲,155
【裁判日期】    970731
【裁判案由】    違反道路交通管理處罰條例聲明異議
【裁判全文】
臺灣新竹地方法院交通事件裁定         97年度交聲字第155號
原處分機關  交通部公路總局新竹區監理所新竹市監理站
聲明異議人
即受處分人  甲○○
上列受處分人因違反道路交通管理處罰條例案件，對交通部公路
總局新竹區監理所新竹市監理站於中華民國九十七年四月二十九
日以竹監新四字第裁五一─Ｅ00000000號裁決書，聲明
異議，本院裁定如下：
    主  文
原處分撤銷。
甲○○汽車駕駛人停車時，其停車車種不依規定，處罰鍰新臺幣
陸佰元。
    理  由
一、按受處分人，不服第八條主管機關所為之處罰，得於接到裁
    決書之翌日起二十日內，向管轄地方法院聲明異議；又交通
    法庭認為聲明異議有理由或聲明異議雖無理由，而原處分不
    當或違法者，應以裁定將原處分經聲明異議部分撤銷，並自
    為裁定，道路交通管理處罰條例條第八十七條第一項、道路
    交通案件處理辦法第二十條，分別定有明文。次按汽車停車
    時，停車時間、位置、方式及車種，如公路或警察機關有特
    別規定時，應依其規定，道路交通安全規則第一百十二條第
    一項第十六款定有明文。又汽車駕駛人停車時，其停車時間
    、位置、方式、車種不依規定者，處新臺幣（下同）六百元
    以上一千二百元以下罰鍰，道路交通管理處罰條例第五十六
    條第一項第九款亦有明文。
二、本件移送意旨略以：聲明異議人即受處分人甲○○所有車牌
    號碼Ｋ五－一七五九號自用小客車，於民國九十七年三月二
    十七日十六時四十四分許，於新竹市○○街前，因「自用汽
    車在營業汽車招呼站停車」之違規事實，為新竹市警察局交
    通隊員警逕行舉發、拖吊，並以異議人違反道路交通管理處
    罰條例第五十六條第一項第八款規定而逕行掣單舉發；嗣異
    議人於到案期限內向原處分機關提出陳述，經原處分機關函
    請原舉發單位調查結果，仍認異議人確有前開違規行為，原
    處分機關乃於九十七年四月二十九日依上開道路交通管理處
    罰條例第五十六條第一項第八款之規定，裁處異議人罰鍰六
    百元。
三、聲明異議意旨略以：新竹市○○街公園旁，規劃五格計程車
    停車格，二格殘障停車格，卻無一般車輛停車格，實有不平
    等之問題，況該處實際上少有計程車停車，該規劃顯不實際
    ，難令人信服，故對該所裁決不服，爰依法聲明異議等語。
四、經查，異議人所有之上開自用小客車，於前揭時、地，佔用
    計程車格違規停車，為交通警察以拍照之方式採證逕行舉發
    ，並予拖吊移置等情，除有前揭舉發違反道路交通管理事件
    通知單、裁決書附卷可查外，復有採證照片二幀在卷足佐，
    且觀諸前開照片，計程車停車格之設置，已於地上停車格內
    以白漆繪製「計程車位」之字體清楚標明，是異議人將自小
    客車停放於計程車停車格內之事實堪以認定。而汽機車停車
    格、紅黃線等道路交通標誌、標線之設置，乃係行政機關基
    於法律授權，衡酌交通流量、地形、人口、市容等因素，而
    為對多數不特定人民就一般事項所作抽象之對外發生法律效
    果之規定，除有法定事由而無效者外，在授權範圍內，行政
    機關本有其裁量權行使之餘地，而非法院所得任意審查，異
    議人若認設置不當或無設置之必要，自應循行政程序向主管
    機關主張，亦非據此為其違規行為得以免罰之理由，且該道
    路交通標誌、標線一旦設置，對外已生相應之法律效果，尚
    難僅憑異議人空口漫指設置不當及無設置必要，即得使其違
    反道路交通管理處罰條例之違規行為因而正當化，是異議人
    上開所辯，礙難足採。
五、綜上所述，異議人所有之車輛確有道路交通管理處罰條例第
    五十六條第一項第九款「停車車種不依規定」之違規，已可
    認定，原處分機關就異議人上揭行為，誤用同條例第五十六
    條第一項第八款「自用汽車在營業汽車招呼站停車」並裁處
    異議人六百元罰鍰，原處分顯然違背法令，異議人聲明異議
    雖無理由，仍應由本院將原處分撤銷，改依同條例第五十六
    條第一項第九款之規定，裁處異議人六百元罰鍰，以資適法
    。
六、據上論斷，應依道路交通案件處理辦法第二十條前段，裁定
    如主文。
中    華    民    國    97    年    7     月    31    日
                      交通法庭法  官   魏瑞紅
以上正本證明與原本無異。
如不服本裁定，應於裁定送達後五日內向本院提出抗告狀。
中    華    民    國    97    年    7     月    31    日
                              書記官   吳月華


司法院資訊處製作；財團法人民間司法改革基金會備份。
